臺灣臺中地方法院民事判決　九十一年度勞訴字第七三號
　　原　　　告　　乙○○
　　被　　　告　　亞太商業銀行股份有限公司
　　法定代理人　　高抗勝
　　　　　　　　　甲　○
右當事人間請求給付退休金等事件，本院判決如左：
    主      文
被告應給付原告新台幣壹佰陸拾柒萬貳仟柒佰元及自民國九十一年八月十六日起至清
償日止，按年息百分之五計算之利息。
訴訟費用由被告負擔。
本判決於原告以新台幣伍拾伍萬捌仟元或等值銀行可轉讓銀行定期存單為被告供擔保
後，得假執行。但被告於假執行程序實施前，以新台幣壹佰陸拾柒萬貳仟柒佰元或等
值可轉讓銀行定期存單為原告預供擔保後，得免為假執行。
    事      實
甲、原告方面：
一、聲明：求為判決除供擔保金額外，餘如主文所示。
二、陳述：
（一）原告原在被告公司所屬北斗分行擔任經理，月薪新台幣（下同）十七萬四千三
      百元，原告於九十年四月二日曾向被告提出退休之申請，遭被告駁回，原告遂
      向鈞院提起民事訴訟，由鈞院以九十年度訴字第一八號案審理，原告在審理期
      間，仍堅守工作崗位，無任何廢弛職務情事，惟鈞院於九十年六月十九日將原
      告之訴駁回，被告於知悉後，不但未先召開人評會，更未查明原告有無調降職
      務及減薪之事由，即於九十年六月十九日召開董事會，將原告調至豐原分行擔
      任研究員，並於翌日由人事室發布任免通知書，月薪降至十三萬五千四百元，
      於九十年七月且收回六月二十日以後之薪資差額一萬二千九百六十七元。嗣原
      告於九十一年六月五日奉准退休，故自九十年六月二十日起至九十一年六月五
      日止，被告均以月薪十三萬五千四百元給付與原告，此期間之薪資差額為：九
      十年六月份為一二九六七元、九十年七月起至九十一年五月止，按月三八九○
      ○元，九十一年六月為六四八三元，合計四十四萬七千三百五十元，此係被告
      非法片面降薪所致，對原告不生效力，被告自有給付該款項及法定遲延利息之
      義務。
（二）依被告所製作勞工退休金給付通知書之記載，原告退休基數為三一‧五，退休
      前六個月之每月平均工資為十三萬六千零八十五元，此係依月薪十三萬五千四
      百元而計算出來，惟該月薪既係被告以非法手段所造成，自應回歸至依法應給
      付之數額即月薪十七萬四千三百元，並依十七萬四千三百元與十三萬五千四百
      元之差額乘以三一‧五之基數，以計算被告短少給付退休金之數額即一百二十
      二萬五千三百五十元，被告亦有給付該退休金差額及法定遲延利息之義務。
（三）對被告抗辯之陳述：
  １、按「勞動基準法施行細則第七條第一款規定，工作埸所及應從事之工作有關事
      項應於勞動契約中由勞資雙方自行約定，故其變更亦應由雙方自行商議決定。
      如雇主確有調動勞工工作之必要，應依下列原則辦理：(1)基於企業經營上所必
      需；(2)不得違反勞動契約；(3)對勞工薪資及其他勞動條件，未作不利之變更；
      (4)調動後工作與原有工作性質為其體能及技術所可勝任；(5)調動工作地點過遠
      ，雇主應予以必要之協助。」，此有內政部於民國七十四年九月五日所發布之
      （七四）台內勞字第三二八四三三號函釋可參，此即為勞動法上所稱之「調職
      五原則」，為審查雇主調職命令權是否合法、濫用之重要準繩。故縱使勞資雙
      方有資方得調動勞方職務之合意，雇主對勞工調職命令權之行使，至少須符合
      調職五原則等規範，方為合法有效。
  ２、被告因原告對伊向鈞院提起民事訴訟請求退休及給付退休金未果，不召開人評
      會及查明原告有無調降職務及減薪之事由（事實上亦無該等事由），即於九十
      年六月二十日起將原告調職減薪，由原為十三職等之北斗分行經理，降調為十
      二職等之豐原分行研究員，月薪由十七萬四千三百元降為十三萬五千四百元，
      此一調職命令，顯係為打擊或報復原告，不但非基於其企業經營上所必需，更
      對原告之薪資等勞動條件作不利之變更，故此一調職命令顯與上開調職五原則
      中之第一、三項原則相違背，自非合法有效之調職命令。
  ３、被告雖辯稱：依原告所同意之被告公司工作規則第十二條規定，被告得不定期
      實施工作輪調及單位輪調，是其對原告職務得依該工作規則為適當之調整，從
      而被告將原告由北斗分行經理轉調豐原分行研究員，屬合法之職務調動云云。
      惟上開工作規則，至多可解釋為被告對原告有企業內調職之權利，被告實際行
      使調職命令權時，仍受到權利濫用禁止原則及調職五原則之規範、制約，非完
      全不受拘束。此由被告公司工作規則第十二條後段規定：「有關員工輪調實施
      辦法依據內政部七十四年九月五日台內勞字第三二八四三三號函雇主調動勞工
      工作之五項原則另訂之」等語亦可得知。而如上所述，被告將原告改調豐原分
      行研究員之調職命令不但屬權利濫用，更違反調職五原則而為不合法，亦與工
      作規則第十二條後段規定不符，被告竟辯稱此為合法之職務調動，洵屬無據。
  ４、被告另辯稱：既然被告有調動原告職務之權，則調動職務後所相對應之薪資調
      整，亦屬適法云云。然被告將原告改調豐原分行研究員之調職命令違法無效，
      已如前述，是被告此一抗辯亦屬無理由。況給付薪資為雇主依勞動契約所負之
      主給付義務，本不容雇主片面變更契約約定之薪資數額，此觀諸勞動基準法第
      二十一條第一項之規定自明。且所謂調動職務後所相對應調整之薪資，係指因
      該職務性質由雇主另提供之津貼或加給而言，如特支費、主管加給等等，不包
      括本薪部分，是縱使被告得合法調動原告職務，亦不得不具任何勞動契約所約
      定之事由，片面調降原告職等及本薪薪資，故被告於九十年六月二十日不具正
      當理由將原告減薪，對原告不生效力，被告自有給付原約定薪資及給付依該薪
      資計算之退休金之義務。因此，原告提起本件訴訟請求被告給付薪資及退休金
      差額，於法有據。
  ５、末查勞動基準法第十四條第一項第六款關於因雇主違反勞動契約或勞工法令，
      致有損害勞工權益之虞者，勞工得不經預告終止契約之規定，乃賦予勞工得不
      經預告終止勞動契約之權利，非謂勞工不終止勞動契約而繼續工作，即不得另
      主張雇主所為違反勞動契約或勞工法令之行為為無效，此乃本於勞動基準法保
      障勞工權益之立法目的所為當然之解釋。被告竟辯稱：縱被告所為原告職務調
      動或薪資調整，有違勞動契約或勞工法令者，至多為原告得否不經預告而終止
      勞動契約之問題，並非被告所為之職務調動或薪資調整，即屬無效等語，無異
      強迫原告勞工面對被告雇主無理且不合法之待遇，只能選擇終止勞動契約喪失
      工作或選擇容忍接受，此顯與憲法對人民工作權之保障及勞動基準法之立法精
      神有違而不可採。又被告主張原告於調整職薪後，僅於九十年六月二十二日聲
      請勞資調解，且於調解不成立後即未表示其他意見並繼續上班，使被告相信原
      告已同意降調職薪，原告竟於退休後復請求薪資差額，顯與誠信原則有違等語
      ，實與事實不合。蓋原告被降薪後，曾另於九十年七月四日向台中市政府勞工
      局聲請勞資爭議協調，請求被告恢復原先的勞動條件，此有台中市政府勞資爭
      議案件協調會議紀錄影本一份可證，被告本於其經濟上之強勢壓迫原告，致數
      次勞資協調均不成立，原告深怕再度遭被告任意降調減薪，始委屈求全，繼續
      上班而未訴請薪資差額，並無拋棄其權利之意思。是被告於退休後始行請求，
      並無任何違反誠實信用原則之處。況被告之對原告所為調職減薪之行為不合法
      ，被告竟謂其對原告所為減薪之命令產生信賴，自屬本末倒置之說法。
三、證據：提出任免通知書影本一份、九十年六、七月薪資表影本一份、勞工鄉退休
    金給付通知書影本一份、台中市政府勞資爭議協調會議紀錄影本一份為證。
乙、被告方面：
一、聲明：求為判決
（一）原告之訴駁回。
（二）如受不利判決，被告願以現金或等值可轉讓銀行定期存單供擔保，請准宣告免
二、陳述：
（一）緣原告起訴略以：渠原為被告銀行北斗分行之經理，於九十年六月十九日經被
      告銀行董事會決議，將渠由北斗分行經理轉調豐原分行研究員，薪資由十七萬
      四千三百元，調為十三萬五千四百元，並於九十年六月二十日由被告銀行人事
      室公布生效。原告主張此項薪資調整對其不生效力，而謂被告銀行仍應給付十
      七萬四千三百元，從而請求自九十年六月二十日至其退休日即九十一年六月五
      日間之薪資差額四十四萬七千三百五十元，及退休金差額一百二十二萬五千三
      百五十元云云。惟查：
  １、被告銀行將原告由北斗分行經理轉調豐原分行研究員，為合法之職務調動：
    (1)依原告所同意之被告公司工作規則第十二條規定：「本公司（即被告銀行）基
      於業務發展及內部控制、防杜弊端、靈活運用人力並為滿足員工成長動機、學
      習專長技能及生涯規劃，得不定期實施工作輪調及單位輪調。」是被告銀行對
      原告職務得依前述工作規則而為適當之調整。從而，被告銀行將原告由北斗分
      行經理轉調豐原分行研究員，屬合法之職務調動，實堪認定。
    (2)次因原告任被告銀行之北斗分行經理時，為一級單位主管，每月薪資為十七萬
      四千三百元，惟自原告調任為豐原分行研究員後，即非一級單位主管，所任事
      務與一級單位主管之事務不同，故其薪資即隨之調為十三萬五千四百元，此為
      原告所任職務及所服事務內容之不同，所相對應之薪資調整。既被告銀行有調
      動原告職務之權，則調動職務後所相對應之薪資調整，亦屬適法。是原告所謂
      此項薪資調整對其不生效力，而謂被告銀行仍應給付十七萬四千三百元云云，
      顯屬無據。
  ２、退萬步言，縱謂被告銀行前述所為原告職務調動或薪資調整，有違勞動契約或
      勞動法令者（被告銀行否認之），惟此至多為原告得否不經預告而終止勞動契
      約之問題，並非被告銀行所為之原告職務調動或薪資調整，即屬無效，此觀勞
      動基準法第十四條第一項之規定即明。原告所謂被告銀行所為薪資調整對其不
      生效力云云，顯無可採；況自原告調整職薪之九十年六月二十日，至其退休之
      日即九十一年六月五日，原告僅於九十年六月二十二日聲請勞資調解，且於調
      解不成立後，即未再表示其他意見，是因原告長期對調整職薪不表示反對且續
      行上班，使被告銀行相信原告對於職務及薪資之調整，已然同意，詎原告於退
      休後復行主張請求薪資差額云云，顯有違誠實信用原則，而無可採。
（二）被告銀行依原告所同意之工作規則第十二條規定，對原告所為工作單位之輪調
      及連帶所生之薪資調整，實屬合法。原告所謂被告銀行為打擊或報復原告云云
      ，顯屬無稽；又原告空言主張被告銀行所為職務調動，屬權利濫用或有違調職
      五原則云云，而未能指述具體事證，其信口開合，實無可採。
（三）次者，原告於九十年六月二十二日聲請勞資調解，於同年七月四日進行勞資調
      解會議，並作成會議記錄，是原告以九十年七月四日之協議會議紀錄，謂其除
      九十年六月二十二日之聲請外，另行聲請勞資調解云云，顯違事實。是於九十
      年七月四日協議不成立後，原告即未再表示反對之意見，且依調任之結果至被
      告銀行之豐原分行上班，直至渠退休為止，足見原告已同意被告銀行所為職務
      及薪資之調整。詎原告於退休後，始行主張請求薪資差額云云，顯屬無據。
（四）被告銀行將原告調離北斗分行經理之主管職務，合於被告公司工作規則第十二
      條規定及調職五原則：
  １、按「勞基法第十一條第五款規定勞工對於所擔任之工作確不能勝任時，雇主得
      預告勞工終止勞動契約，所謂『確不能勝任工作』，非但指能力上不能完成工
      作，即怠忽所擔任之工作，致不能完成，或違反勞工應忠誠履行勞務給付之義
      務亦屬之。」；「勞動基準法第十一條第五款所謂『不能勝任工作』，不僅指
      勞工在客觀上之學識、品行、能力、身心狀況，不能勝任工作者而言，即勞工
      主觀上『能為而不為』，『可以做而無意願做』，違反勞工應忠誠履行勞務給
      付之義務者亦屬之。此由勞動基準法之立法本旨在於『保障勞工權益，加強勞
      雇關係，促進社會與經濟發展』觀之，為當然之解釋。」最高法院八十六年度
      台上字第八二號判決及八十六年度台上字第六八八號判決，分別著有明文。是
      勞工應負有「忠誠」履行勞務給付之義務，如勞工主觀上「能為而不為」、「
      可以做而無意願做」，均屬違反其忠誠履行勞務給付之義務。
  ２、次者，被告銀行之各地分行經理，乃該分行之一級主管，對內綜理全分行之事
      務（包括分行內之現金），對外得獨立代理被告銀行，其權限宛如封疆大吏，
      是被告銀行對於各分行經理之選任，首重其忠誠度及是否足堪信任，此屬內部
      控制、防杜弊端之企業經營所必需。查原告本為被告銀行北斗分行之經理，於
      九十年二月二十一日向被告銀行申請自同年四月二日退休，經被告銀行於同年
      三月八日函覆緩議，原告再次於同年三月十三日提出自同年四月二日退休之申
      請，並於同年三月十九日經台中市政府勞工局協調不成立。其間被告銀行曾多
      次與原告協調，表示並非不願給付原告退休金，實因原告不合於退休要件，而
      退休制度為全行勞雇關係之所重，被告銀行不能為原告一人而破壞全行之退休
      制度。惟原告仍去意甚堅，於九十年四月六日訴請被告銀行同意其退休並給付
      退休金，經鈞院九十年度勞訴一八號判決原告敗訴確定在案。
  ３、基上可見，原告離職之意甚為強烈，雖其因前揭訴訟敗訴確定致暫留於被告銀
      行，惟此違原告離職之本意，甚因其未能順利取得退休金而難免對被告銀行心
      存報復，是原告主觀上對於北斗分行之經理業務，是否將「能為而不為」、「
      可以做而無意願做」而違反其忠誠履行勞務給付之義務，被告銀行對此已難無
      疑。既被告銀行已無法信任原告執行北斗分行經理業務之忠誠，基於內部控制
      、防杜弊端之企業經營所必需，將原告調離北斗分行經理之主管職務，而轉任
      豐原分行之非主管職務，顯合於被告公司工作規則第十二條規定，及原告所謂
      之調職五原則。原告所謂被告銀行為打擊原告，始將其調離北斗分行經理之主
      管職務，此項調職違反調職五原則云云，顯無可採。
（五）被告對於原告主張本件金額之計算並不爭執，惟被告調整原告之職務之原因並
      無不法。
三、證據：提出被告公司工作規則影本一份為證。
    理      由
一、原告主張：原告原在被告公司所屬北斗分行擔任經理，月薪十七萬四千三百元，
    原告於九十年四月二日曾向被告提出退休之申請，遭被告駁回，原告遂向本院提
    起民事訴訟，由本院以九十年度訴字第一八號案審理，原告在審理期間，仍堅守
    工作崗位，無任何廢弛職務情事，惟本院於九十年六月十九日將原告之訴駁回，
    被告於知悉後，不但未先召開人評會，更未查明原告有無調降職務及減薪之事由
    ，即於九十年六月十九日召開董事會，將原告調至豐原分行擔任研究員，並於翌
    日由人事室發布任免通知書，月薪降至十三萬五千四百元，於九十年七月且收回
    六月二十日以後之薪資差額一萬二千九百六十七元。嗣原告於九十一年六月五日
    奉准退休，故自九十年六月二十日起至九十一年六月五日止，被告均以月薪十三
    萬五千四百元給付與原告，此期間之薪資差額為：九十年六月份為一二九六七元
    、九十年七月起至九十一年五月止，按月三八九○○元，九十一年六月為六四八
    三元，合計四十四萬七千三百五十元，此係被告非法片面降薪所致，對原告不生
    效力，被告自有給付該款項之義務，依被告所製作勞工退休金給付通知書之記載
    ，原告退休基數為三一‧五，退休前六個月之每月平均工資為十三萬六千零八十
    五元，此係依月薪十三萬五千四百元而計算出來，惟該月薪既係被告以非法手段
    所造成，自應回歸至依法應給付之數額即月薪十七萬四千三百元，並依十七萬四
    千三百元與十三萬五千四百元之差額乘以三一‧五之基數，以計算被告短少給付
    退休金之數額即一百二十二萬五千三百五十元，被告亦有給付之義務，故訴請差
    額給付並自起訴狀繕本送達翌日起算法定遲延利息等情。被告則以：被告銀行將
    原告由北斗分行經理轉調豐原分行研究員，依原告所同意之被告公司工作規則第
    十二條規定，被告銀行將原告由北斗分行經理轉調豐原分行研究員，屬合法之職
    務調動，則調動職務後所相對應之薪資調整，亦屬適法。縱謂被告銀行前述所為
    原告職務調動或薪資調整，有違勞動契約或勞動法令者，惟此至多為原告得否不
    經預告而終止勞動契約之問題，並非被告銀行所為之原告職務調動或薪資調整，
    即屬無效，況自原告調整職薪之九十年六月二十日，至其退休之日即九十一年六
    月五日，原告僅於九十年六月二十二日聲請勞資調解，且於調解不成立後，即未
    再表示其他意見，是因原告長期對調整職薪不表示反對且續行上班，使被告銀行
    相信原告對於職務及薪資之調整，已然同意，詎原告於退休後復行主張請求薪資
    差額云云，顯有違誠實信用原則，而無可採。原告所謂被告銀行為打擊或報復原
    告云云，顯屬無稽；又原告空言主張被告銀行所為職務調動，屬權利濫用或有違
    調職五原則云云，而未能指述具體事證，實無可採。原告本為被告銀行北斗分行
    之經理，於九十年二月二十一日向被告銀行申請自同年四月二日退休，經被告銀
    行於同年三月八日函覆緩議，原告再次於同年三月十三日提出自同年四月二日退
    休之申請，並於同年三月十九日經台中市政府勞工局協調不成立。其間被告銀行
    曾多次與原告協調，表示並非不願給付原告退休金，實因原告不合於退休要件，
    而退休制度為全行勞雇關係之所重，被告銀行不能為原告一人而破壞全行之退休
    制度。惟原告仍去意甚堅，於九十年四月六日訴請被告銀行同意其退休並給付退
    休金，經鈞院九十年度勞訴一八號判決原告敗訴確定在案。原告離職之意甚為強
    烈，雖其因前揭訴訟敗訴確定致暫留於被告銀行，惟此違原告離職之本意，甚因
    其未能順利取得退休金而難免對被告銀行心存報復，是原告主觀上對於北斗分行
    之經理業務，是否將「能為而不為」、「可以做而無意願做」而違反其忠誠履行
    勞務給付之義務，被告銀行對此已難無疑。既被告銀行已無法信任原告執行北斗
    分行經理業務之忠誠，基於內部控制、防杜弊端之企業經營所必需，將原告調離
    北斗分行經理之主管職務，而轉任豐原分行之非主管職務，顯合於被告公司工作
    規則第十二條規定，及原告所謂之調職五原則。原告所謂被告銀行為打擊原告，
    始將其調離北斗分行經理之主管職務，此項調職違反調職五原則云云，顯無可採
    等語，資為抗辯。
二、查本件原告主張：原告原在被告公司所屬北斗分行擔任經理，月薪十七萬四千三
    百元，原告於九十年四月二日曾向被告提出退休之申請，遭被告駁回，原告遂向
    本院提起民事訴訟，由本院以九十年度訴字第一八號案審理，嗣經本院於九十年
    六月十九日將原告之訴駁回，被告於九十年六月十九日召開董事會，將原告調至
    豐原分行擔任研究員，並於翌日由人事室發布任免通知書，月薪降至十三萬五千
    四百元，於九十年七月且收回六月二十日以後之薪資差額一萬二千九百六十七元
    。嗣原告於九十一年六月五日奉准退休，故自九十年六月二十日起至九十一年六
    月五日止，被告均以月薪十三萬五千四百元給付與原告，此期間之薪資差額為：
    九十年六月份為一二九六七元、九十年七月起至九十一年五月止，按月三八九○
    ○元，九十一年六月為六四八三元，合計四十四萬七千三百五十元；依被告所製
    作勞工退休金給付通知書之記載，原告退休基數為三一‧五，退休前六個月之每
    月平均工資為十三萬六千零八十五元，此係依月薪十三萬五千四百元而計算出來
    ，如回歸至依法應給付之數額即月薪十七萬四千三百元，並依十七萬四千三百元
    與十三萬五千四百元之差額乘以三一‧五之基數，以計算被告短少給付退休金之
    數額即一百二十二萬五千三百五十元等情，業據提出任免通知書影本一份、九十
    年六、七月薪資表影本一份、勞工鄉退休金給付通知書影本一份、台中市政府勞
    資爭議協調會議紀錄影本一份為證，復為被告所不爭，自堪信為真實。
三、次查，原告主張：被告因原告對伊向鈞院提起民事訴訟請求退休及給付退休金未
    果，不召開人評會及查明原告有無調降職務及減薪之事由（事實上亦無該等事由
    ），即於九十年六月二十日起將原告調職減薪，由原為十三職等之北斗分行經理
    ，降調為十二職等之豐原分行研究員，月薪由十七萬四千三百元降為十三萬五千
    四百元，此一調職命令，對原告之薪資等勞動條件作不利之變更，故此一調職命
    令顯與上開調職五原則中之第一、三項原則相違背，自非合法有效之調職命令，
    故對原告不生效力等情。惟被告否認其調動原告職務屬不法情事一節，並以前詞
    置辯。經查：
（一）按「勞動基準法施行細則第七條第一款規定，工作埸所及應從事之工作有關事
      項應於勞動契約中由勞資雙方自行約定，故其變更亦應由雙方自行商議決定。
      如雇主確有調動勞工工作之必要，應依下列原則辦理：(1)基於企業經營上所必
      需；(2)不得違反勞動契約；(3)對勞工薪資及其他勞動條件，未作不利之變更；
      (4)調動後工作與原有工作性質為其體能及技術所可勝任；(5)調動工作地點過遠
      ，雇主應予以必要之協助。」，此有內政部於民國七十四年九月五日所發布之
      （七四）台內勞字第三二八四三三號函釋可參，此即為勞動法上所稱之「調職
      五原則」，為審查雇主調職命令權是否合法、濫用之重要準繩。故縱使勞資雙
      方有資方得調動勞方職務之合意，雇主對勞工調職命令權之行使，至少須符合
      調職五原則等規範，方為合法有效。
（二）查被告對於原告之調整職務，既不召開人評會及查明原告有無調降職務及減薪
      之事由，且被告亦未曾抗辯有此等事由之存在，則原告原任被告所屬北斗分行
      擔任經理，其本身提供工作給付之能力並未有所減弱之情形，被告於九十年六
      月二十日起將原告調職減薪，由原為十三職等之北斗分行經理，降調為十二職
      等之豐原分行研究員，月薪由十七萬四千三百元降為十三萬五千四百元，此一
      調職命令，顯係對原告之薪資等勞動條件作不利之變更，故此一調職命令尚與
      上開調職五原則中之第一、三項原則有違，難認適法。
（三）被告雖辯稱：依原告所同意之被告公司工作規則第十二條規定，被告得不定期
      實施工作輪調及單位輪調，是其對原告職務得依該工作規則為適當之調整，從
      而被告將原告由北斗分行經理轉調豐原分行研究員，屬合法之職務調動云云。
      惟查上開工作規則，至多可解釋為被告對原告有企業內調職之權利，被告實際
      行使調職命令權時，仍受到權利濫用禁止原則及調職五原則之規範、制約，非
      完全不受拘束，此由被告公司工作規則第十二條後段規定：「有關員工輪調實
      施辦法依據內政部七十四年九月五日台內勞字第三二八四三三號函雇主調動勞
      工工作之五項原則另訂之」等語亦可得知。如前所述，被告將原告改調豐原分
      行研究員之調職命令違反調職五原則而為不合法，亦與工作規則第十二條後段
      規定不符，被告辯稱此為合法之職務調動一節，即無可採。
（四）被告雖辯稱：本件既然被告有調動原告職務之權，則調動職務後所相對應之薪
      資調整，亦屬適法云云。然被告將原告改調豐原分行研究員之調職命令既屬不
      法，已如前述，是被告此一抗辯亦屬無理由。況給付薪資為雇主依勞動契約所
      負之主給付義務，本不容雇主片面變更契約約定之薪資數額，此觀諸勞動基準
      法第二十一條第一項之規定自明，是被告此一抗辯亦非可取。
（五）被告另辯稱：縱被告所為原告職務調動或薪資調整，有違勞動契約或勞工法令
      者，至多為原告得否不經預告而終止勞動契約之問題，並非被告所為之職務調
      動或薪資調整，即屬無效云云，按勞動基準法第十四條第一項第六款關於因雇
      主違反勞動契約或勞工法令，致有損害勞工權益之虞者，勞工得不經預告終止
      契約之規定，乃賦予勞工得不經預告終止勞動契約之權利，非謂勞工不終止勞
      動契約而繼續工作，即不得另主張雇主所為違反勞動契約或勞工法令之行為為
      無效，此乃本於勞動基準法保障勞工權益之立法目的所為當然之解釋。被告此
      一抗辯，無異強迫原告勞工面對被告雇主無理且不合法之待遇，只能選擇終止
      勞動契約喪失工作或選擇容忍接受，此顯與憲法對人民工作權之保障及勞動基
      準法之立法精神有違而不可採。
（六）被告又辯稱：原告於調整職薪後，僅於九十年六月二十二日聲請勞資調解，且
      於調解不成立後即未表示其他意見並繼續上班，使被告相信原告已同意降調職
      薪，原告竟於退休後復請求薪資差額，顯與誠信原則有違云云，惟查原告被降
      薪後，曾另於九十年七月四日向台中市政府勞工局聲請勞資爭議協調，請求被
      告恢復原先的勞動條件之情，有原告提出之台中市政府勞資爭議案件協調會議
      紀錄影本一份可證，則原告陳稱原告數次勞資協調均不成立，唯恐再度遭被告
      任意降調減薪，始委屈求全，繼續上班而未訴請薪資差額，並無拋棄其權利之
      意思等節，亦核與情理無違，是原告於退休後始行請求，難認有何違反誠實信
      用原則之處，況被告之對原告所為調職減薪之行為不合法，被告指謂其對原告
      所為減薪之命令產生信賴，自屬無理。
（七）綜前所述，原告主張被告片面調動原告職務屬不法行為一節，於法有據，被告
      抗辯其調動原告職務係合法云云並不足採。
四、本件被告片面調動原告職務既屬不法，對原告自不生效力，是原告主張：其原在
    被告公司所屬北斗分行擔任經理，月薪十七萬四千三百元，被告將原告調至豐原
    分行擔任研究員，月薪降至十三萬五千四百元，於九十年七月且收回六月二十日
    以後之薪資差額一萬二千九百六十七元。嗣原告於九十一年六月五日奉准退休，
    故自九十年六月二十日起至九十一年六月五日止，被告均以月薪十三萬五千四百
    元給付與原告，此期間之薪資差額為：九十年六月份為一二九六七元、九十年七
    月起至九十一年五月止，按月三八九○○元，九十一年六月為六四八三元，合計
    四十四萬七千三百五十元；依被告所製作勞工退休金給付通知書之記載，原告退
    休基數為三一‧五，退休前六個月之每月平均工資為十三萬六千零八十五元，此
    係依月薪十三萬五千四百元而計算出來，如回歸至依法應給付之數額即月薪十七
    萬四千三百元，並依十七萬四千三百元與十三萬五千四百元之差額乘以三一‧五
    之基數，以計算被告短少給付退休金之數額即一百二十二萬五千三百五十元等情
    ，被告對此數額之計算並不爭執，已見前述，則原告此部分主張自屬有據。從而
    原告請求薪資差額合計四十四萬七千三百五十元，及被告短少給付退休金之數額
    一百二十二萬五千三百五十元，合計一百六十七萬二千七百元及均自起訴狀繕本
    送達翌日即九十一年八月十六日起至清償日止，按年息百分之五計算之利息，於
    法有據，應予准許。
五、原告及被告均陳明願供擔保，聲請宣告假執行或免為假執行，核無不合，爰酌定
    相當擔保金額均准許之。
六、結論：原告之訴為有理由，依民事訴訟法第七十八條、第三百九十條第二項、第
    三百九十二條，判決如主文。
中　　　華　　　民　　　國　　九十一　　年　　　十　　　月　　二十三　　日
                                臺灣臺中地方法院民事第三庭
~B法　　　官　張國華
右為正本係照原本作成
如對本判決上訴，須於判決送達後廿日內向本院提出上訴狀
中　　　華　　　民　　　國　　九十一　　年　　　十　　　月　　二十四　　日
~B法院書記官
